臺灣南投地方法院刑事判決
110年度易字第14號
公  訴  人  臺灣南投地方檢察署檢察官 
被      告  廖花  


輔  佐  人  賴世元


            何文琴


上列被告因竊盜等案件，經檢察官提起公訴（109年度偵字第169
5號、第1696號），本院判決如下：
    主  文
廖花犯毀損他人物品罪，處罰金新臺幣伍仟元，如易服勞役，以
新臺幣壹仟元折算壹日。又犯竊盜罪，處罰金新臺幣柒仟元，如
易服勞役，以新臺幣壹仟元折算壹日。應執行罰金新臺幣壹萬元
，如易服勞役，以新臺幣壹仟元折算壹日。
    犯罪事實
一、廖花與賴恩慧一家為鄰居且有親戚關係，雙方素有嫌隙。緣
    於民國108年12月9日上午11時20分許，廖花因認賴恩慧放置
    於南投縣○○市○○路000巷00號住處前方空地之花盆阻礙其出
    入，未經賴恩慧同意即移動花盆約20盆，賴恩慧見狀報警處
    理，警員據報到場後，㈠廖花竟基於毀損之犯意，當場將其
    中價值約新臺幣（下同）1,000元之白色花盆1個搬起後摔至
    地面，致花盆破裂為數塊，足生損害於賴恩慧。㈡另基於竊
    盜之犯意，於109年2月10日上午5時18分許，竊取賴恩慧放
    置於上址之價值約3,000元之磚紅色花盆1個，並搬回住家而
    得手。嗣經賴恩慧尋找未獲報警處理，廖花於109年2月17日
    上午5時53分許將上開磚紅色花盆搬回原處而返還予賴恩慧
    。
二、案經賴恩慧訴由南投縣政府警察局中興分局報告臺灣南投地
    方檢察署檢察官偵查起訴。
    理  由
一、本判決以下認定犯罪事實所引用之被告以外之人於審判外之
    言詞或書面陳述等供述證據，因被告、輔佐人均同意作為證
    據使用，且被告、公訴人及輔佐人知悉有第159 條第1 項不
    得為證據之情形，於言詞辯論終結前亦未聲明異議，本院審
    酌各該證據作成時之情況，核無違法不當或證明力明顯過低
    之瑕疵，亦認以之作為證據應屬適當，是依刑事訴訟法第15
    9 條之5之規定，認均有證據能力。至其餘資以認定被告犯
    罪事實之非供述證據，亦查無違反法定程序取得之情形，依
    刑事訴訟法第158 條之4 反面解釋，亦具證據能力。
二、認定犯罪事實所憑證據及理由
　㈠訊據被告廖花固坦承於如犯罪事實㈠所載之時、地，摔破告
    訴人賴恩慧之白色花盆1個，又於如犯罪事實㈡所載之時、
    地，取走告訴人所有之磚紅色花盆1個，然矢口否認有何毀
    損及竊盜犯行，辯稱：我係不小心摔破白色花盆，而我以為
    磚紅色之花盆係我自己所有才拿走，我係誤拿云云，經查：
　⒈被告於如犯罪事實㈠所載之時、地，摔破告訴人之白色花盆1
    個，以及於如犯罪事實㈡所載之時、地，取走告訴人之磚紅
    色花盆1個，經被告供認不諱，核與證人即告訴人於警詢、
    偵訊及審理中證述相符，且有該白色花盆破碎照片2張（見
    投興警偵字第1090002071號卷第11頁）、被告取走該磚紅色
    花盆之監視器畫面翻拍照片11張（見投興警偵字第10900020
    70號卷第15至21頁）附卷為憑，並有本院勘驗被告取走該磚
    紅色花盆之勘驗譯文1份（見本院卷第144至145頁）在卷為
    佐，此部分事實，堪以認定。
　⒉就犯罪事實㈠部分，證人即告訴人於警詢、偵訊及審理中證
    稱：我與被告係親戚，她係我二伯母，我們住在同一條巷子
    裡，她家在我家對面，該條巷弄原先均係我們之親戚住戶，
    之後某些親戚將部分土地賣給建商，所以現在部分住戶並非
    我們之親戚，由於我們親戚間對於該條巷弄有共同持分，因
    此衍生許多糾紛，所以大家都會拿東西去占位置，我們家、
    被告及其他住戶都有將花盆放置在該條巷弄上，我們家擺放
    之花盆最多，比例約80％，現場大約20至30盆花盆係我們家
    所有，於108年12月9日11時20分許，我見到被告將我家放在
    該處之20幾盆花盆移動至靠近我家門口，她目的可能覺得花
    盆擋路，所以把花盆移過來我家這邊，大約移動約1至10幾
    公尺左右，被告搬動之過程中我沒有阻止她，我等她搬完之
    後去報警，警察到場時也確認花盆有移動痕跡，便詢問被告
    ，並且規勸被告不能任意移動他人的東西，被告疑似跟警員
    起衝突，之後我將花盆搬回原位時，被告又再次移動花盆，
    並當場在警員面前打破等語（參見109偵1695卷第8至12頁、
    本院卷第146至154頁）。
　⒊當日到場之警員鍾仁傑於偵訊中證稱：於108年12月9日我執
    行巡邏勤務時發現被告與告訴人發生爭執，係因為花盆擋到
    住戶而有爭執，我問被告問題，她一直答非所問，但是她有
    清楚表明因為這些花盆會擋到她出入，而且花盆係她的，所
    以才搬走，但告訴人說花盆是她的，吵到一半，被告就把花
    盆搬起來，並馬上鬆開手，花盆就破碎，當時被告走路姿勢
    有點奇怪，但手腳並無顫抖情況，印象中被告搬起花盆時手
    部並無特別吃力，我見被告直接將花盆搬起後放掉，當時她
    的情緒相當激動，之後被告就轉頭離開，我有叫住被告，但
    她不回應，所以我擋在被告面前告訴她，說明她任意摔破別
    人的花盆可能會觸犯毀損罪，但被告聽我講完後沒有回應就
    離開，我有聽說他們兩位長年不合等語（參見109偵1695卷
    第25至26頁）。
　⒋是被告於案發時，先移動告訴人放置在該條巷弄上之花盆約2
    0盆至靠近告訴人住家門口處，經警員到場後，告訴人再將
    原先被告移置之花盆放回至原處，是被告與告訴人長期因花
    盆擺放位置有所爭執，於案發時又將告訴人之花盆移至告訴
    人家門口前，被告應可知悉該花盆屬於告訴人所有，且於警
    員到場時勸導被告時，被告隨即將告訴人移動回原處之花盆
    搬起後直接摔至地面，並無手部不穩而掉落地面之情，其後
    經警員告知其可能涉有毀損罪嫌時，又轉頭離開現場，顯見
    被告知悉該花盆係告訴人所有，而仍欲摔破之，而具有毀棄
    該花盆之故意，被告辯稱係不小心打破該花盆云云，不足採
    信。
　⒌就犯罪事實㈡部分，證人即告訴人又於審理中證稱：被告於1
    09年2月10日上午5時18分許竊取之花盆，我大約擺放在該處
    2、3年，我們每天早上都會澆花、整理，所以清楚知道花盆
    擺放之位置，如果有移動，我們會發現，當天早上我們要澆
    花時，發現花不見了，就請我爸爸去調閱監視器，才發現被
    告拿走我們之花盆，被告平常並沒有在照顧那些花盆，她係
    突然去將花拿走，所以我認為被告係刻意將花藏起來等語；
    證人即輔佐人賴世元於審理中證稱：該條巷道上之花盆大部
    分均係告訴人他們家之花盆，差不多30盆，其中有4、5盆係
    被告擺放，被告跟我都沒有在照顧這些花，只有我太太要煮
    飯時會將洗菜水潑一潑，如果下雨就沒有澆水，也不會管它
    ，不會特別照顧，花盆比較沒有澆水或看起來沒有在照顧的
    係我們家的，我也不知道被告為何會將花拿走，或許係影響
    到通道等語（參見本院卷第155至157頁）。
　⒍是被告與告訴人長期居住在該條巷弄內，該巷道上之花盆大
    多係告訴人擺放，且告訴人每日澆溉、整理該等花盆，被告
    放置在該處之花盆僅約4至5盆，應可清楚區別自己與告訴人
    間之花盆型態，再者，被告與告訴人長期因占用該巷道等問
    題而有糾紛，更應知悉告訴人與自己所有之花盆種類、樣貌
    ，是被告知悉該磚紅色花盆係告訴人所有，卻在未經告訴人
    同意下，擅自將該花盆取走，具有竊盜之故意甚明。被告辯
    稱不小心拿錯花盆云云，應係卸責之詞，不值憑採。
  ㈡綜上所述，被告前開所辯，均無從採信，本案事證明確，被
    告上揭犯行均堪以認定，應依法予論科。　　
三、論罪科刑
　㈠刑法第354條之規定，雖於108 年12月25日修正公布，並自同
    年12月27日生效施行，然修正後之規定係依刑法施行法第1 
    條之1 第2 項本文規定，僅將罰金刑單位由「銀元」改為「
    新臺幣」，將罰金提高30倍，其修正結果僅係將條文之罰金
    數額調整換算後予以明定，為文字之修正，不生有利或不利
    於行為人之情形，非屬刑法第2 條第1 項所指之法律有變更
    ，自不生新舊法比較之問題，而應依一般法律適用原則，逕
    行適用裁判時法。核被告如犯罪事實㈠所為，係犯刑法第35
    4條毀損他人物品罪；如犯罪事實㈡所為，係犯刑法第320條
    第1項竊盜罪。被告上開犯行，犯意各別，行為互殊，應分
    論併罰。
　㈡按行為時因精神障礙或其他心智缺陷，致其辨識行為違法或
    依其辨識而行為之能力，顯著減低者，得減輕其刑，刑法第
    19條第2項定有明文。被告毀損告訴人白色花盆，於警員到
    場詢問、勸導被告時，被告有答非所問之情形，經警員鍾仁
    傑證述如前，又被告於109年3月間，因失智症就醫，經判定
    有認知功能障礙伴隨行為障礙，且有情緒退化及記憶波動之
    情形，亦有衛生福利部草屯療養院診斷證明書2份、衛生福
    利部南投醫院診斷證明書2份、衛生福利部草屯療養院草療
    精字第1090005626號函1份（見109偵1695卷第15、16、20至
    21頁，本院卷第89至91頁）在卷可參，是被告之精神與心智
    狀態應有缺損，經本院送精神鑑定，結果為：「綜合廖女過
    去生活史、疾病史、心理測驗報告、鑑定所得資料及相關影
    卷資料，廖女於犯行當時之精神科診斷為中度失智症，合併
    行為障礙症，臨床症狀為記憶力變差、整體認知功能下降，
    根據心理衡鑑結果其注意力、集中及心算力、抽象推理能力
    、思考流暢性，長期記憶、短期記憶、定向感、空間概念等
    皆有明顯缺損，同時伴隨有幻聽、被害及關係意念等精神症
    狀，因重聽造成的溝通問題亦可能加重其多疑被害妄想的問
    題，進而衍生其他人際互動及情緒控制的困難。鑑定認為，
    廖女於案發當時，雖其辨識行為違法之能力未必有明顯減損
    ，但是依其辨識而行為之能力，因受上開心智缺陷之影響，
    難以就情境進行適當之判斷並給予合適反應，且達到顯著降
    低之程度，但尚未達完全喪失之程度。」有衛生福利部草屯
    療養院草療精字第1100008363號函檢附之精神鑑定報告書1
    份（見本院卷第113至123頁）附卷可佐，可認被告因患有失
    智症，其認知功能下降，而影響其對外在事物理解後反應之
    行為，是被告確有因該心智缺陷而致其辨識其行為為違法之
    能力顯著降低，其可非難程度較低，爰依刑法第19條第2項
    規定，就上開犯行均減輕其刑。
　㈢爰審酌被告因與告訴人間因占地等糾紛，長期不合，即擅自
    毀損、竊取他人之花盆，侵害他人財產法益，所為應予非難
    ，就其毀損之花盆迄今尚未賠償予告訴人，然竊取之花盆已
    返還予告訴人，業據告訴人於警詢中證述明確（參見投興警
    偵字第1090002070號卷第8頁），及被告將花盆放回原處之
    監視錄影畫面照片6張（見投興警偵字第1090002070號卷第1
    5至17頁）在卷可憑，被告無刑事犯罪紀錄之素行，有臺灣
    高等法院被告前案紀錄表附卷可參，被告不識字之智識程度
    ，目前無業，經濟勉持、目前與子共同居住（參見本院卷第
    165頁）之生活狀況等一切情狀，分別量處如主文所示之刑
    ，並諭知易服勞役之折算標準，暨定其應執行之刑並諭知易
    服勞役之折算標準。
四、沒收
  ㈠按犯罪所得，屬於犯罪行為人者，沒收之。前二項之沒收，
    於全部或一部不能沒收或不宜執行沒收時，追徵其價額。犯
    罪所得已實際合法發還被害人者，不予宣告沒收或追徵。刑
    法第38條之1 第1 項前段、第3 項、第5 項分別定有明文。
　㈡被告如犯罪事實㈡竊取之磚紅色花盆1個，犯後已返還予告訴
    人，已如前述，爰依刑法第38條之1第5項規定，不予宣告沒
    收或追徵。
據上論斷，應依刑事訴訟法第299 條第1項前段，判決如主文。
本案經檢察官簡汝珊提起公訴，檢察官黃淑美到庭執行職務。
中　　華　　民　　國　　110 　年　　12　　月　　29　　日
　　　　　　　　　刑事第三庭  法　官  顏代容
以上正本與原本無異。
如不服本判決應於收受送達後20日內向本院提出上訴書狀，並應
敘述具體理由；其未敘述上訴理由者，應於上訴期間屆滿後20日
內向本院補提理由書（均須按他造當事人之人數附繕本）「切勿
逕送上級法院」。
告訴人或被害人如對於本判決不服者，應具備理由請求檢察官上
訴，其上訴期間之計算係以檢察官收受判決正本之日期為準。
                              書記官  藍建文
中　　華　　民　　國　　110 　年　　12　　月　　30　　日
附錄論罪科刑法條全文：
中華民國刑法第354條
毀棄、損壞前二條以外之他人之物或致令不堪用，足以生損害於
公眾或他人者，處2年以下有期徒刑、拘役或1萬5千元以下罰金
。
中華民國刑法第320條
意圖為自己或第三人不法之所有，而竊取他人之動產者，為竊盜
罪，處5年以下有期徒刑、拘役或50萬元以下罰金。
意圖為自己或第三人不法之利益，而竊佔他人之不動產者，依前
項之規定處斷。
前二項之未遂犯罰之。